最高法院刑事判決　　　　　　　　　　　　　　　八十七年度台上字第四四三五號
　　上　訴　人　甲○○
　　選任辯護人　賈育民律師
　　　　　　　　黃虹霞律師
　　　　　　　　蔡奮鯨律師
右上訴人因貪污案件，不服台灣高等法院中華民國八十七年四月一日第二審判決（八
十五年度上訴字第三五三九號，起訴案號：台灣士林地方法院檢察署八十三年度偵字
第六八八四號），提起上訴，本院判決如左：
    主  文
原判決關於甲○○部分撤銷，發回台灣高等法院。
    理  由
本件原判決撤銷第一審關於上訴人甲○○部分無罪判決，改判論處上訴人依據法令從
事公務之人員，連續對於主管之事務直接圖利罪刑，固非無見。
惟查：(一)行政院國軍退除役官兵輔導委員會榮民總醫院（下稱榮總）醫師用超高頻
    無線電傳呼系統設備安裝工程（下稱系爭工程）議價須知（附八十三年度偵字第
六八八四號卷(一)第一一○至一一二頁）第九條第一項第一款規定：「承商私將工程轉
讓他人承包，經業主查明屬實者，業主得將合同予以取銷」。即系爭工程之「轉包禁
止約款」，已記載於系爭工程議價須知第九條第一項第一款。而該議價須知為榮總與
榮電股份有限公司（下稱榮電公司）所立工程合同（附第一審卷(一)第一二九至一三二
頁）之一部分，應同等生效，又為上開工程合同第九條所明定。乃原判決於事實欄記
載「上訴人竟於執行職務及與榮電公司訂約時，故意不將該『轉包禁止約款』載入與
榮電公司之合同中，以圖使榮電公司得以轉包與利揚行股份有限公司及嘉安股份有限
公司承作，得不法利益」，其認定事實顯與卷內資料不符，難認適法。(二)證人曾林生
於第一審法院作證時陳稱其所擬公開招標之工程，並未安裝洩放電纜（見一審卷(一)第
一一○頁背面）。且吳承箕所撰報告亦說明「…發現新中正大樓，每層樓周邊之窗口
，均能接收無線傳呼電波訊號，惟中正大樓核心輕鋼架、電梯、防火鐵門，對無線電
波有阻礙，無法穿透，即構成傳呼電波之死角。為了解決以上之困難，並參觀了中正
紀念館國家劇院及國家音樂廳，發現該廳等亦裝有無線電傳呼系統設備，……停車場
之傳呼設備係利用洩放電纜與廣停車場上面之傳呼系統設備配匹連接，並加裝數部
放大器，將發射電波訊號予以放大，整個地下停車場，均能接收到傳呼訊號，同時地
面兩廳有死角之地方，亦因增裝洩放電纜及放大器後，接收不到的呼叫電波訊號，亦
獲得解（改）善。……因本院新建新中正大樓工程龐大，其建築物及建材特殊，房屋
內部隔間，均採輕鋼架施工，……為改善傳呼效果，消除無線電波之死角，在每層樓
天花板頂端，安裝洩放電纜，……建議交由榮電（公司）負責承辦較為妥當」，有該
報告附卷可憑（附原審卷(二)第六十六、六十七頁）。而一審法院法官到現場勘驗，並
予實地測試，發現在十二樓測試時，法官自有之呼叫器收不到訊號，而台北榮總所使
用之呼叫器則可以收到訊息，另Ｂ１癌病中心旁管道間未拆除洩放電纜時，可以收訊
，但拆除洩放電纜後，四具呼叫器中，僅有一具收到訊息，其餘三具則均收不到訊息
等情，亦有刑事勘驗筆錄在卷足稽（見一審卷(二)第二四九頁）。又曾林生所提新台幣
（下同）九百萬元之設計內容與榮電公司工程預計書一千五百萬零三百四十三元之內
容，經比較結果，前者只有一台主發射機、金額一百二十萬元，後者有兩台發射機組
即一台自動轉換備用機組，金額僅四十八萬七千元；前者天線系統一套需五十萬元，
後者天線一組僅六萬五千元；傳呼終端機處理系統軟硬體設備及紀錄用印表機等，前
者需一百三十萬元，後者僅為一百零五萬九千元；五百具接收器前者需六百萬元，後
者稍高為七百十萬元。其他洩放電纜、主機安裝工資及測試費、洩放電纜安裝及測試
費、管理費、保險費、稅捐等均為必要支出，前者未列，後者據實詳列，有榮總醫師
用超高頻無線傳呼系統設備安裝工程比較表附卷可按（附同上卷第三五三頁）。再系
爭第一期工程採購之傳呼器材，於採購當時，係屬管制器材，依法須先向前台灣警備
總司令部等單位申請備查，始得進口。且榮電公司以工程部分設備落後到貨為不可抗
力之原因，向台北榮總申請展期完工之函文中略稱：「……無線電發射機、接收機
係電信法管制器材，凡需興建單位，須先報經警備總部電監處、交通部郵電司、電信
總局北區電信管理局等單位核准，方得依法辦理器材輸入許可證及器材進口護照，由
於公文往返費時，警總已於十月二十日開立信用狀向美方定購設備…本地向美國訂
製設備，一般用空運交貨期限至少需二十個星期，本工程主發射機及接收機乃超高頻
率設備，為配合新中正樓通訊環境特殊狀況，技術性要求極高，產製日期自必較長，
廠商要求二十八個星期到貨，美方函適逢感恩節及新年假期，亦為主要原因，依警總
核准日七十七年十月五日起算，須在本年四月二十日方到貨」。而第二期擴充工程部
分，榮電公司已依約於民國七十九年十二月二十四日交貨，同年十二月二十八日安裝
完成。有前台灣警備總司令部電監處七十七年十月五日前柱字第八五一六號函（附
一審卷(二)第三五八頁）、榮電公司七十八年二月二十七日榮水字第一五二號函（附
一審卷(一)第六十八至七十頁）、榮電公司七十九年十二月二十九日榮機字第一一七
七號函、榮總八十年十二月二十日驗收紀錄（以上附一審卷(一)第二○四至二○六頁）
附卷可憑。凡此，攸關上訴人是否應負圖利罪責，至為重要。原審未予詳細調查，復
未於判決內說明不予調查之理由，遽論處上訴人罪刑，自有調查未盡及理由不備之違
法。上訴意旨指摘原判決不當，非無理由，應認原判決此部分有發回更審之原因。至
原判決不另諭知無罪部分，基於審判不可分原則，應併予發回，附此明。
據上論結，應依刑事訴訟法第三百九十七條、第四百零一條，判決如主文。
中      華      民      國    八十七    年     十二     月    二十四    日
                              最高法院刑事第四庭
                                  審判長法官  陳  錫  奎
                                        法官  王  德  雲
                                        法官  洪  清  江
                                        法官  吳  昆  仁
                                        法官  李  伯  道
      右正本證明與原本無異
                                              書  記  官
中      華      民      國    八十七    年     十二     月    三十一    日
